臺灣高等法院刑事裁定
110年度聲字第1420號
聲  請  人  臺灣高等檢察署檢察官
受  刑  人  陳金樟



上列聲請人因受刑人數罪併罰有二裁判以上，聲請定其應執行之
刑（聲請案號：臺灣高等檢察署110年度執聲字第623號），本院
裁定如下：
    主  文
陳金璋犯如附表所示各罪所處之刑，應執行有期徒刑壹年玖月。
    理  由
一、聲請意旨略以：受刑人陳金璋（下稱受刑人）因恐嚇取財得
    利等罪，先後經判決確定如附表，應依刑法第53條、第51條
    第5款之規定，定其應執行之刑，爰依刑事訴訟法第477條第
    1項聲請裁定等語。
二、定應執行刑相關規定：
（一）按裁判確定前犯數罪者，併合處罰之。又數罪併罰，分別
      宣告多數有期徒刑者，於各刑中之最長期以上，各刑合併
      刑期以下，定其刑期，但不得逾30年，刑法第50條第1項
      前段及第51條第5款分別定有明文。
（二）數罪併罰定應執行之刑之外部性界限及內部性界限：按法
      律上屬於自由裁量之事項，有其外部性界限及內部性界限
      ，並非概無拘束。依據法律之具體規定，法院應在其範圍
      選擇為適當之裁判者，為外部性界限；而法院為裁判時，
      應考量所適用之法規之目的及法律秩序之理念所在者，為
      內部性界限。法院為裁判時，二者均不得有所逾越。在數
      罪併罰，有2裁判以上，定其應執行之刑之案件，法院所
      為刑之酌定，固屬自由裁量之事項，然仍應受前揭外部性
      界限及內部性界限之拘束（最高法院101年度台非字第68
      號判決、103年度台抗字第716號裁定意旨參照）。刑法第
      51條第5款規定係採限制加重主義，就俱發各罪中，以最
      重之宣告刑為基礎，由法院參酌他罪之宣告刑，裁量加重
      定之，上揭不得逾法定之30年最高限制，即法理上所稱之
      外部性界限（最高法院108年度台抗字第384號、106年度
      台抗字第21號裁定、106年度台上字第2374號判決意旨參
      照）。就內部性界限而言，法律上屬於自由裁量之事項，
      雖非概無法律性之拘束，以法院就宣告刑自由裁量權之行
      使而言，應受比例原則、公平正義原則之規範，並謹守法
      律秩序之理念，體察法律之規範目的，使其結果實質正當
      ，俾與立法本旨相契合，亦即合於裁量之內部性界限（最
      高法院108年度台抗字第402號、106年度台上字第2374號
      判決意旨參照）
（三）不利益變更禁止原則之適用：
      由被告上訴或為被告之利益而上訴者，第二審法院不得諭
      知較重於原審判決之刑。但因原審判決適用法條不當而撤
      銷之者，不在此限。前項所稱之刑，指宣告刑及數罪併罰
      所定應執行之刑。第一項規定，於第一審或第二審數罪併
      罰之判決，一部上訴經撤銷後，另以裁定定其應執行之刑
      時，準用之，刑事訴訟法第370條定有明文。刑事訴訟法
      第370條第2項、第3項，已針對第二審上訴案件之定應執
      行之刑，明定有不利益變更禁止原則之適用。而分屬不同
      案件之數罪併罰有應更定執行刑之情形，倘一裁判宣告數
      罪之刑，曾經定其執行刑，再與其他裁判宣告之刑定其執
      行刑時，為保護被告權益，在法理上應同受此原則之拘束
      。亦即，另定之執行刑，其裁量所定之刑期，不得較重於
      前定之執行刑加計後裁判宣告之刑之總和。是以，刑法第
      50條規定，裁判確定前犯數罪者，併合處罰之目的在使被
      告（或受刑人）得依同法第51條各款規定，享有併合處罰
      、限制加重刑罰之恤刑利益。而裁判確定前犯數罪符合併
      合處罰之案件，有二以上之裁判，應依刑法第51條第5款
      至第7款定應執行之刑者，最後事實審法院檢察署檢察官
      應依刑事訴訟法第477條第1項規定，聲請該法院裁定之，
      乃檢察官為被告之利益而為聲請，法院於定應執行之刑時
      自不得諭知較重於原裁判合併刑期之總和，否則即有違數
      罪併罰禁止不利於被告（或受刑人）之恤刑立法目的（最
      高法院104年度台抗字第554號裁定意旨參照）。
（四）此外，數罪併罰，宣告多數有期徒刑者，若其中有已經執
      行完畢者，法院仍應依檢察官聲請定其應執行刑，至執行
      時如何自所定之應執行刑中扣除，則屬檢察官指揮執行之
      問題（最高法院104年度台抗字第463號裁定意旨參照）。
      得易科罰金之罪，與其餘之罪合併，縱易科罰金部分，已
      繳交易科罰金執行完畢屬實，乃檢察官執行時應依規定處
      理或予以扣除刑期之問題（最高法院104年度台抗字第423
      號裁定意旨參照）。
三、經查：
（一）受刑人前因犯有不能安全駕駛致交通危險罪及恐嚇取財得
      利等案件，經法院判決如附表所示之刑，並已確定在案，
      經核合於數罪併罰有二裁判以上，定應執行之刑之要件，
      且本院為犯罪事實最後判決之法院，有各該判決書及本院
      被告前案紀錄表等件在卷可稽。
（二）受刑人所犯如附表所示之罪，各刑中之最長期為有期徒刑
      10月，各刑合併之刑期為2年2月，此為量刑自由裁量權之
      外部性界限。而受刑人所犯附表2、3所示之罪，經本院以
      109年度上訴字第2745號判決定應直刑有期徒刑1年2月確
      定，有前開判決書及本院被告前案紀錄表在卷可按。
（三）茲據檢察官聲請就上開案件定其應執行之刑，本院審核認
      聲請為有理由，本院審酌被告所犯各罪罪質、犯罪時間之
      分布，及刑罰邊際效應隨刑期而遞減，行為人所生痛苦程
      度隨刑期而遞增之情形，受刑人復歸社會之可能性，在外
      部性及內部性界限範圍內，衡酌定應執行刑之恤刑目的，
      及不利益變更禁止原則，就如附表所示之主刑定其應執行
      之刑，以符合罪刑相當之原則。此外，受刑人所犯如附表
      編號1所示之罪，縱已執行完畢，惟與如附表編號2、3所
      示之罪，合於數罪併罰之要件，揆諸前揭說明，自不影響
      檢察官得就各罪聲請合併定其應執行刑，至已執行完畢部
      分，乃檢察官執行時應依規定處理或予以扣除刑期之問題
      ，附此說明。
四、依刑事訴訟法第477條第1項，刑法第53條、第51條第5款，
    裁定如主文。
中　　華　　民　　國　　110 　年　　4 　　月　　16　　日
                  刑事第十四庭  審判長法　官  黃斯偉
                                      法　官  許泰誠
                                      法　官  程克琳
以上正本證明與原本無異。
如不服本裁定，應於收受送達後5日內向本院提出抗告狀。
                                      書記官  劉靜慧 
中　　華　　民　　國　　110 　年　　4 　　月　　19　　日